臺灣新北地方法院刑事判決
111年度金訴字第1193號
公  訴  人  臺灣新北地方檢察署檢察官
被      告  陳慧慈


上列被告因違反洗錢防制法等案件，經檢察官提起公訴（111年
度偵字第4862號），被告於本院準備程序中就被訴事實為有罪之
陳述，經詢問當事人意見，合議庭裁定由受命法官依簡式審判程
序獨任審理，本院判決如下：
    主  文
乙○○幫助犯洗錢防制法第十四條第一項之洗錢罪，處有期徒刑貳
月，併科罰金新臺幣貳萬元，罰金如易服勞役，以新臺幣壹仟元
折算壹日。
    事  實
一、乙○○依其社會生活經驗，雖可預見若將金融帳戶之存摺、提
    款卡及密碼提供他人使用，可能幫助犯罪集團或不法份子遂
    行詐欺取財或其他財產犯罪，並藉此製造金流斷點，以掩飾
    或隱匿其犯罪所得之去向，竟仍基於縱使他人利用其所提供
    之金融帳戶作為詐欺取財、洗錢之犯罪工具，亦不違其本意
    之幫助詐欺取財及幫助洗錢之不確定故意，於民國110年9月
    間某日，在址設臺北市○○區○○○路0段000巷0號之萬麗酒店前
    ，將其所申辦之玉山商業銀行帳號0000000000000號帳戶（
    下稱本案玉山銀行帳戶）之提款卡交付予真實姓名年籍不詳
    之成年女子，並告知提款卡密碼，以供該成年女子暨所屬詐
    欺集團成員使用（無證據證明該詐欺集團成員有未滿18歲之
    人，下稱本案詐欺集團）。嗣該成年女子所屬詐欺集團成員
    取得上開帳戶提款卡及密碼後，即與本案詐欺集團其他成員
    共同意圖為自己不法之所有，基於詐欺取財及掩飾、隱匿詐
    欺犯罪所得去向、所在之洗錢犯意聯絡，先由本案詐欺集團
    某真實姓名年籍不詳成員於110年9月22日10時30分許，假冒
    甲○○姪子之名義致電甲○○，並佯稱：欲向甲○○借錢以支付貨
    款云云，致甲○○陷於錯誤，依本案詐欺集團成員指示，於翌
    （23）日14時21分許，匯款新臺幣12萬元至本案玉山銀行帳
    戶內，並旋由本案詐欺集團成員提領之，藉以製造金流斷點
    ，而掩飾或隱匿該等犯罪所得之去向、所在。嗣因甲○○察覺
    有異後報警處理，而查悉上情。
二、案經甲○○訴由宜蘭縣政府警察局蘇澳分局報告臺灣新北地方
    檢察署檢察官偵查起訴。
    理  由
壹、程序部分：
    按除被告所犯為死刑、無期徒刑、最輕本刑為3年以上有期
    徒刑之罪或高等法院管轄第一審案件者外，於刑事訴訟法第
    273條第1項程序進行中，被告先就被訴事實為有罪之陳述時
    ，審判長得告知被告簡式審判程序之旨，並聽取當事人、代
    理人、辯護人及輔佐人之意見後，裁定進行簡式審判程序；
    除簡式審判程序及簡易程序案件外，第一審應行合議審判，
    刑事訴訟法第273條之1第1項、第284條之1分別定有明文。
    經查，本案被告乙○○所犯係死刑、無期徒刑、最輕本刑為3
    年以上有期徒刑或高等法院管轄第一審案件以外之罪，其於
    本院準備程序中就被訴事實為有罪之陳述，經受命法官告知
    簡式審判程序之旨，並聽取其與公訴人之意見後，本院認無
    不得或不宜改依簡式審判程序進行之處，爰依刑事訴訟法第
    273條之1第1項規定，裁定本案由受命法官獨任進行簡式審
    判程序。是本案之證據調查，依刑事訴訟法第273條之2規定
    ，不受同法第159條第1項、第161條之2、第161條之3、第16
    3條之1，及第164條至170條所規定證據能力認定及調查方式
    之限制，合先敘明。
貳、實體部分：
一、認定犯罪事實所憑之證據及理由：
　　上開犯罪事實，業據被告於本院準備程序及審理時坦承不諱
    （見本院111年度金訴字第1193號卷〈下稱金訴字卷〉第59頁
    、第67頁），核與證人即告訴人甲○○於警詢時證述之情節大
    致相符（見111年度偵字第4862號卷〈下稱偵字卷〉第49至51
    頁），並有被告申辦之本案玉山銀行帳戶開戶基本資料、異
    動紀錄、交易明細表（見偵字卷第37至39頁、金訴字卷第39
    至43頁）、告訴人之臺灣中小企業銀行匯款申請書（見偵字
    卷第27頁）、内政部警政署反詐騙諮詢專線紀錄表、受理詐
    騙帳戶通報警示簡便格式表（見偵字卷第21至23頁）在卷可
    稽，足認被告自白與事實相符，本案事證明確，被告犯行堪
    予認定，應依法論科。
二、論罪科刑：
  ㈠論罪：
  ⒈所犯罪名：
  ⑴按刑法上之幫助犯，係對於犯罪與正犯有共同之認識，而以
    幫助之意思，對於正犯資以助力，而未參與實施犯罪之行為
    者而言（最高法院75年度台上字第1509號、88年度台上字第
    1270號判決意旨參照）；是以，如未參與實施犯罪構成要件
    之行為，且係出於幫助之意思提供助力，即屬幫助犯，而非
    共同正犯。次按幫助犯之故意，除需有認識其行為足以幫助
    他人實現故意不法構成要件之「幫助故意」外，尚需具備幫
    助他人實現該特定不法構成要件之「幫助既遂故意」，惟行
    為人只要概略認識該特定犯罪之不法內涵即可，無庸過於瞭
    解正犯行為之細節或具體內容，此即學理上所謂幫助犯之「
    雙重故意」；又金融帳戶乃個人理財工具，依我國現狀，申
    設金融帳戶並無任何特殊限制，且可於不同之金融機構申請
    多數帳戶使用，是依一般人之社會通念，若見他人不以自己
    名義申請帳戶，反而收購或借用別人之金融帳戶以供使用，
    並要求提供提款卡及告知密碼，則提供金融帳戶者主觀上如
    認識該帳戶可能作為對方收受、提領特定犯罪所得使用，對
    方提領後會產生遮斷金流以逃避國家追訴、處罰之效果，仍
    基於幫助之犯意，而提供該帳戶之提款卡及密碼，以利洗錢
    實行，仍可成立一般洗錢罪之幫助犯（最高法院108 年度台
    上大字第3101號裁定意旨參照）。
  ⑵經查，本案被告雖提供上開金融帳戶予真實姓名年籍不詳之
    成年女子使用，並由該人所屬詐欺集團成員持以作為實施詐
    欺取財、洗錢犯行之犯罪工具，且用以製造金流斷點，而掩
    飾或隱匿該等犯罪所得之去向、所在，然其單純提供帳戶供
    人使用之行為，並不等同於向被害人施以欺罔之詐術行為，
    亦與直接實施洗錢行為尚屬有間，且無證據證明被告有參與
    詐欺取財、洗錢犯行之構成要件行為，或與該不詳人士暨所
    屬詐欺集團成員有詐欺取財、洗錢之犯意聯絡，則被告提供
    帳戶供人使用之行為，當係對於該不詳人士暨所屬詐欺集團
    成員遂行詐欺取財、洗錢犯行資以助力。是核被告所為，係
    犯刑法第30條第1項前段、洗錢防制法第14條第1項之幫助洗
    錢罪及刑法第30條第1項前段、第339條第1項之幫助詐欺取
    財罪。
  ⒉罪數關係：
    被告以1個提供帳戶之行為，同時觸犯幫助洗錢罪、幫助詐
    欺取財罪等2罪名，為想像競合犯，應依刑法第55條規定，
    從一重之幫助洗錢罪處斷。
  ㈡刑之減輕事由：
  ⒈被告幫助他人犯前開洗錢罪，為幫助犯，應依刑法第30條第2
    項之規定，按正犯之刑減輕之。
  ⒉按犯前2條之罪，在偵查或審判中自白者，減輕其刑，洗錢防
    制法第16條第2項定有明文。查，被告於本院準備程序及審
    理時就其所犯幫助洗錢犯行自白不諱（見金訴字卷第59頁、
    第67頁），應依洗錢防制法第16條第2項規定，減輕其刑，
    並依刑法第70條規定遞減之。
  ㈢量刑：
　　爰以行為人之責任為基礎，審酌被告明知現今詐欺集團橫行
    ，竟仍率然提供金融帳戶供他人使用以逃避犯罪之查緝，助
    長財產犯罪之猖獗，且嚴重破壞社會治安，並有礙金融秩序
    ，另增加被害人謀求救濟及執法機關追查犯罪之困難，行為
    誠屬不當，應予非難；另兼衡其犯罪動機、目的、手段、智
    識程度及家庭生活經濟狀況（見金訴字卷第68頁）、告訴人
    所受損失，再參酌被告犯後雖坦承犯行，惟迄未與告訴人達
    成和解及賠償所受損失之犯後態度等一切情狀，量處如主文
    所示之刑，並就併科罰金刑部分，諭知易服勞役之折算標準
    ，以資懲儆。
三、未予宣告沒收之說明：
　　按犯罪所得，屬於犯罪行為人者，沒收之；前2項之沒收，
    於全部或一部不能沒收或不宜執行沒收時，追徵其價額，刑
    法第38條之1第1項前段、第3項各有明定。經查，被告雖將
    前開金融帳戶提供他人遂行詐欺取財及洗錢犯行，而經本院
    認定如前，然依卷內事證並無積極證據證明被告因提供金融
    帳戶供他人使用而獲有犯罪所得，自無宣告沒收犯罪所得之
    必要。另被告並非提領告訴人受騙款項之人，對於該等贓款
    未具有所有權或事實上處分權限，無從依洗錢防制法第18條
    第1項就此部分諭知沒收，末予敘明。
據上論斷，應依刑事訴訟法第273條之1第1項、第284條之1、第2
99條第1項前段，洗錢防制法第2條第2款、第14條第1項、第16條
第2項，刑法第11條、第30條第1項前段、第2項、第339條第1項
、第55條、第42條第3項，刑法施行法第1條之1第1項，判決如主
文。
中　　華　　民　　國　　111 　年　　10　　月　　28　　日
                  刑事第十一庭  法　官  郭峻豪
上列正本證明與原本無異。
如不服本判決，應於判決送達後20日內敘明上訴理由，向本院提
出上訴狀 (應附繕本) ，上訴於臺灣高等法院。其未敘述上訴理
由者，應於上訴期間屆滿後20日內向本院補提理由書「切勿逕送
上級法院」。
                                書記官  方志淵
中　　華　　民　　國　　111 　年　　11　　月　　3 　　日
附錄本案論罪科刑法條：
洗錢防制法第2條
本法所稱洗錢，指下列行為：
一、意圖掩飾或隱匿特定犯罪所得來源，或使他人逃避刑事追訴
    ，而移轉或變更特定犯罪所得。
二、掩飾或隱匿特定犯罪所得之本質、來源、去向、所在、所有
    權、處分權或其他權益者。
三、收受、持有或使用他人之特定犯罪所得。

洗錢防制法第14條
有第二條各款所列洗錢行為者，處7年以下有期徒刑，併科新臺
幣5百萬元以下罰金。
前項之未遂犯罰之。
前二項情形，不得科以超過其特定犯罪所定最重本刑之刑。

中華民國刑法第339條
意圖為自己或第三人不法之所有，以詐術使人將本人或第三人之
物交付者，處5年以下有期徒刑、拘役或科或併科50萬元以下罰
金。
以前項方法得財產上不法之利益或使第三人得之者，亦同。
前二項之未遂犯罰之。